【裁判字號】    90,訴,292
【裁判日期】    900717
【裁判案由】    妨害自由
【裁判全文】
臺灣桃園地方法院刑事判決                            九十年度訴字第二九二號
    公  訴  人  臺灣桃園地方法院檢察署檢察官
    被      告  乙○○
右被告因妨害自由案件，經檢察官聲請以簡易判決處刑（八十九年度偵字第八九０六
號），經本院桃園簡易庭認有刑事訴訟法第四百五十一條之一第四項但書之情形，改
依通常程序審理，本院判決如左：
    主    文
乙○○無罪。
    理    由
一、本件被告乙○○被訴妨害自由案件，原經檢察官聲請簡易判決處刑，本院桃園簡
    易庭認有刑事訴訟法第四百五十一條之一第四項但書之情形，改依通常程序審理
    ，合先敘明。
二、公訴意旨略以：被告乙○○於民國八十九年六月六日晚間十時三十分許，在桃園
    縣大溪鎮瑞源里番仔寮七一之八號五樓住處，與被害人甲○○因細故發生爭執，
    竟基於傷害人身體之故意，動手毆打被害人甲○○，致其身體多處受有裂傷、挫
    傷、瘀腫等傷害（傷害部分業據告訴人撤回告訴）後，復基於剝奪他人行動自由
    之犯意，強行將被害人甲○○推入房間內，並自外擋住房門，屢經被害人甲○○
    請求開門皆未獲允，且將大門深鎖，不讓被害人甲○○離去，直至被告乙○○入
    睡後，始由被告同居人黃阿鳳開門讓被害人甲○○離去，因認被告涉有刑法第三
    百零二條第一項之剝奪他人行動自由罪嫌。
二、按犯罪事實，應依證據認定之，無證據不得推定其犯罪事實。又不能證明被告犯
    罪者，應諭知無罪之判決，刑事訴訟法第一百五十四條、第三百零一條第一項分
    別定有明文。而認定不利於被告之事實，需依積極證據，苟積極證據不足為不利
    於被告事實之認定時，即應為有利於被告之認定，更不必有何有利之證據，最高
    法院三十年上字第八一六號判例亦曾宣示。
三、本件公訴人認被告乙○○涉犯前罪嫌，係以告訴人指訴、被告自白及附卷之診斷
    證明書，為其論據。訊據被告固坦承曾於右揭時地與被害人甲○○一同飲酒，並
    因酒後發生爭執動手毆打被害人，惟矢口否認涉有剝奪他人行動自由犯行，辯稱
    ：伊係因甲○○酒後欲駕駛機車離去，伊怕甲○○會有危險，才要甲○○先留下
    到房內休息，伊後來就在客廳裡睡著了，絕未鎖門不讓甲○○離開等語。經查：
    被告辯稱僅係不想讓被害人酒後駕車離去，並無剝奪甲○○行動自由之意思等情
    ，除據被告自警訊至本院調查、審理時均堅稱不變，且被害人甲○○於本院九十
    年五月三十日調查時陳稱：「因為我們是朋友，一起在被告家裡吃飯聊天，並喝
    點酒，後來我在晚上十點多與被告發生口角爭執，我印象中我要離開時，被告有
    在客廳裡打我一下，我就跌倒撞到頭，我還是要離開，被告就跟我說有喝酒不適
    合騎車走，‧‧‧。」、「‧‧‧在大門附近時，被告就用身體擋住大門，並對
    我說，如果要離開，我就打你，但是他應該不是要恐嚇我，只是怕我離開會有危
    險，而我又堅持要離開，所以被告才會說重話。」（本院該日訊問筆錄參照）等
    語屬實，核與證人即目擊者黃阿鳳於本院桃園簡易庭八十九年十月二十六日調查
    時證稱：「當天告訴人與被告皆到我家喝酒，告訴人要回去，被告為了告訴人的
    安全，就拉住告訴人在客廳不讓他回去‧‧‧。」（本院桃園簡易庭八十九年度
    桃簡字第一二一九號卷第十五頁參照）等語相符，是被告當時應僅係出於關心朋
    友之好意，避免被害人甲○○因酒後騎車觸法及對自身與第三人造成生命、身體
  之危害，其無剝奪被害人甲○○行動自由之犯意甚明。再查被告酒後雖欲暫留被
    害人甲○○於家中休息，惟並無鎖門、強留之行為，復據被害人甲○○於本院九
    十年五月三十日調查時陳述：「‧‧‧，兩人並拉拉扯扯，我走到門邊要開門打
    不開，沒多久被告他就在客廳裡睡著了，我就慢慢試著再開大門，後來門就打開
    了，我就先行離開了。」、「大門本來就是鎖上的，被告並沒有再鎖門，可能是
    被告家的門鎖結構我不熟，所以打不開。」（本院該日訊問筆錄參照）等語屬實
    ，，被告上開辯解堪信為真實。雖被害人甲○○曾於警訊及檢察官偵訊時陳述：
    「我們發生糾紛後，他就把我推到他房間，他人在外面把門擋住，我門打不開，
    我叫他開門讓我出去，而他不開門，至於門有無上鎖我不知道。」等語（偵查卷
    第二十四頁背面參照），惟被害人甲○○事後陳述：當時情形僅係被告擋在大門
    前面，且大門本來就鎖上，被告未曾再上鎖，無法開鎖係因對門鎖結構不熟，其
    當時打不開門就以為是被告將門反鎖，被告實未剝奪其行動自由等語，是被害人
    於警訊、及檢察官偵訊時陳稱遭被告剝奪行動自由，均應僅係被害人自身臆測之
    情境，難認被告確有剝奪被害人甲○○之行動自由。此外，復已查無其他積極證
    據足資證明被告確有剝奪他人行動自由行為，揆諸上開說明，自應為被告無罪之
    諭知。
據上論斷，應依刑事訴訟法地四百五十二條、第三百零一條第一項，判決如主文。
本案經檢察官翁珮嫻到庭執行職務
中      華      民      國    九十    年      七      月     十七     日
                                  臺灣桃園地方法院刑事第六庭
                                      審判長法  官  孫 惠 琳
                                            法  官  林 春 鈴
                                            法  官  簡 婉 倫
右正本證明與原本無異。
如不服本判決，應於判決送達後十日內向本院提出上訴狀( 應附繕本 )，上訴於
臺灣高等法院。
                                            書記官  王 泰 元
中      華      民      國    九十    年      七      月     二十三    日


司法院資訊處製作；財團法人民間司法改革基金會備份。
